臺灣新北地方法院刑事判決
                                    110年度金訴字第796號
公  訴  人  臺灣新北地方檢察署檢察官
被      告  梁映彤


上列被告因違反洗錢防制法等案件，經檢察官提起公訴（110年
度偵字第27534號），被告就被訴事實為有罪之陳述，經告知簡
式審判程序之旨，並聽取當事人之意見後，本院合議庭裁定改由
受命法官獨任依簡式審判程序進行，判決如下：
    主  文
梁映彤犯三人以上共同詐欺取財罪，處有期徒刑壹年貳月；未扣
案之犯罪所得新臺幣貳仟元沒收，於全部或一部不能沒收或不宜
執行沒收時，追徵其價額。
    事  實
一、梁映彤於民國109年4月30日透過求職便利通徵才廣告，向真
    實姓名年籍不詳、暱稱「存銘sir」之人應徵工作，經由暱
    稱「李國雄」之人以通訊軟體LINE（下稱LINE）確認工作意
    願、不詳男子面試後，知悉職務內容為依暱稱「CR0WM陳」
    之人之指示，持提款卡前往自動櫃員提款機提領款項後繳回
    之車手工作，且每提領新臺幣（下同）10萬元可獲得2000元
    之報酬。依梁映彤之智識及一般社會生活之通常經驗，應可
    知悉一般正常交易多半使用自己之金融帳戶收取款項，以降
    低轉手風險並杜爭議，而無使用他人之金融帳戶收取款項後
    ，再支付報酬請另一人提領款項，復將款項交予另一他人轉
    交予本人之可能及必要，故可預見其依指示持他人之金融帳
    戶提款卡提領款項後，將所提款項再交付另一他人以轉交之
    工作，極可能係為收取詐欺取財等財產犯罪贓款之行為，仍
    加入由暱稱「存銘sir」、「李國雄」、「CR0WM陳」、「黃
    棋富」、「鄧小姐」及其他真實姓名、年籍不詳之人所組成
    之詐欺集團（下稱本案詐欺集團，梁映彤參與犯罪組織部分
    ，另經臺灣高等法院110年度上訴字第2151號判決判處罪刑
    ），並基於縱使發生他人因受騙致財產受損、隱匿詐欺犯罪
    所得去向之結果，亦不違背其本意之詐欺取財及一班洗錢之
    不確定故意，與上開成員共同意圖為自己不法之所有，基於
    三人以上共同詐欺取財及一般洗錢之犯意聯絡，先由「黃棋
    富」於109年5月19日，在北市士林區劍潭路某處，交付盧珊
    妤中華郵政帳號00000000000000號帳戶（下稱本案帳戶）提
    款卡予梁映彤後，再由本案詐欺集團成員於109年5月20日19
    時43分許致電陳仲榮，佯裝為陳仲榮之友人鄭瑱瑱，告知已
    更換行動電話門號，陳仲榮不疑有他，將該門號加入聯絡人
    後，其行動電話內安裝之LINE即自動加入對方資訊，本案詐
    欺集團成員再於109年5月21日9時40分許，以LINE聯繫陳仲
    榮謊稱有急用，請其匯款15萬元至本案帳戶，並允諾於109
    年5月25日還款云云，致陳仲榮陷於錯誤，先後於同日10時1
    0分許、15時9分許，至新北市○○區○○路0段00巷00號五股中
    興路郵局，臨櫃匯款10萬元、2萬元至本案帳戶，梁映彤再
    依「CR0WM陳」以LINE傳訊之指示，持本案帳戶提款卡於附
    表所示時間、地點，提領如附表所示合計12萬元之款項，並
    抽取其中2000元作為報酬後，於109年5月21日15時14分後近
    接之某時許，前往新北市○○區○○路0段000號肯德基餐廳前騎
    樓交付其中9萬8000元予「鄧小姐」，再於同日19時30分許
    前往新北市○○區○○○路00號全家便利商店外騎樓交付所餘2萬
    元（該次共交付5萬2000元，惟僅其中2萬元與本案有關）予
    不詳成年女子，以此方法製造金流之斷點，而隱匿該犯罪所
    得之去向。
二、案經陳仲榮訴由新北市政府警察局三重分局報請臺灣新北地
    方檢察署檢察官偵查起訴。
    理  由
一、訊據被告梁映彤對於上揭犯罪事實，於本院準備程序及審理
    時坦承不諱（見金訴卷第86、95、100頁），核與證人即告
    訴人陳仲榮於警詢時之證述相符（見偵卷第17至23頁），並
    有提領監視器影像照片、盧珊妤帳戶提領一覽表、告訴人手
    機通聯訊息翻拍照片及存款人收執聯等在卷可稽（見偵卷第
    25至33、37至49頁），足認被告上開任意性自白與事實相符
    ，可以採信。本案事證明確，被告犯行堪以認定，應依法論
    科。
二、論罪科刑：
　㈠核被告所為，係犯刑法第339條之4第1項第2款之三人以上共
    同犯詐欺取財罪及洗錢防制法第2條第2款、第14條第1項之
    一般洗錢罪。被告所為與「存銘sir」、「李國雄」、「CR0
    WM陳」、「黃棋富」、「鄧小姐」及本案詐騙集團其他成員
    間，有犯意聯絡及行為分擔，應論以共同正犯。至檢察官起
    訴書所犯法條欄雖記載被告另涉犯組織犯罪防制條例第3條
    第1項之參與組織罪嫌，惟此部分業經檢察官於本院準備程
    序時表示該段文字係屬贅載並予更正（見金訴卷第85頁），
    併此敘明。
　㈡被告雖有多次之提領行為，然係提領同一告訴人遭詐騙之款
    項，係基於同一詐欺取財之目的，而侵害告訴人之同一財產
    法益，各行為之獨立性均極為薄弱，難以強行分開，依一般
    社會健全觀念，應就被告多次領款行為，視為數個舉動之接
    續施行，合為包括之一行為予以評價，而論以接續犯之一罪
    。
　㈢被告所為三人以上共同詐欺取財及一般洗錢罪等行為，在自
    然意義上雖非完全一致，然該數罪之行為間，仍有行為局部
    重疊合致之情形，依一般社會通念，認應評價為一行為方符
    刑罰公平原則，是被告係以一行為犯上開2罪，為想像競合
    犯，應依刑法第55條之規定，從一重之三人以上共同詐欺取
    財罪處斷。
　㈣按洗錢防制法第16條第2項規定，犯第14條、第15條之罪，在
    偵查或審判中自白者，減輕其刑。又想像競合犯之處斷刑，
    本質上係「刑之合併」，其所謂從一重處斷，乃將想像競合
    犯組成之評價上數罪，合併為科刑一罪，其所對應之刑罰，
    亦合併其評價上數罪之數法定刑，而為一個處斷刑。易言之
    ，想像競合犯侵害數法益者皆成立犯罪，論罪時必須輕、重
    罪併舉論述，同時宣告所犯各罪名，包括各罪有無加重、減
    免其刑之情形，亦應說明論列，量刑時併衡酌輕罪部分量刑
    事由，評價始為充足，然後依刑法第55條前段規定「從一重
    處斷」，非謂對於其餘各罪可置而不論。因此，法院決定處
    斷刑時，雖以其中最重罪名之法定刑，做為裁量之準據，惟
    於裁量其輕重時，仍應將輕罪合併評價在內（最高法院108
    年度台上字第4405、4408號判決意旨參照）。查被告就本案
    犯罪事實，業於本院審理中自白犯罪，是就被告本案一般洗
    錢犯行，雖屬想像競合犯其中之輕罪，惟依上開說明，本院
    於後述量刑時，仍應併予衡酌此部分減刑事由，併此陳明。
　㈤爰審酌被告明知現今社會詐欺犯罪橫行，對被害人之財產及
    社會秩序產生重大侵害，竟參與本案詐欺取財犯行，負責提
    領詐騙所得款項之分工，隱匿詐欺犯罪所得之去向，侵害他
    人財產法益，所為應予非難；兼衡被告犯後坦承犯行，雖表
    達有賠償告訴人之意願，但因與告訴人就給付方式未有共識
    而未成立調解，目前尚未賠償告訴人所受損害之犯後態度，
    及高職畢業之智識程度、從事清潔與看護工作，目前因無法
    負擔房租而借住於友人住處，無需撫養之對象，及告訴人所
    受財產損害數額等一切情狀，分別量處如主文所示之刑，以
    資處罰。
三、沒收：
    按犯罪所得，屬於犯罪行為人者，沒收之；前2項之沒收，
    於全部或一部不能沒收或不宜執行沒收時，追徵其價額，刑
    法第38條之1第1項前段、第3項分別定有明文。被告因本案
    取得2000元之報酬，此屬被告之犯罪所得，雖未扣案，仍應
    依刑法第38條之1第1項前段、第3項規定宣告沒收，於全部
    或一部不能沒收或不宜執行沒收時，追徵其價額。
據上論斷，應依刑事訴訟法第273條之1第1項、第299條第1項前
段，洗錢防制法第2條第2款、第14條第1項，刑法第28條、第339
條之4第1項第2款、第55條、第38條之1第1項前段、第3項，刑法
施行法第1條之1第1項，判決如主文。
本案經檢察官彭毓婷偵查起訴，由檢察官鄭心慈到庭執行職務。
中　　華　　民　　國　　111 　年　　1 　　月　　24　　日
                  刑事第十五庭  法  官  游涵歆
以上正本證明與原本無異。
如不服本判決，應於判決送達後20日內敘明上訴理由，向本院提
出上訴狀（應附繕本），上訴於臺灣高等法院。其未敘述上訴理
由者，應於上訴期間屆滿後20日內向本院補提理由書「切勿逕送
上級法院」。
                                書記官  李宥寬
中　　華　　民　　國　　111 　年　　1 　　月　　24　　日
附錄論罪科刑法條全文：
洗錢防制法第2條
本法所稱洗錢，指下列行為：
一、意圖掩飾或隱匿特定犯罪所得來源，或使他人逃避刑事追訴
    ，而移轉或變更特定犯罪所得。
二、掩飾或隱匿特定犯罪所得之本質、來源、去向、所在、所有
    權、處分權或其他權益者。
三、收受、持有或使用他人之特定犯罪所得。
洗錢防制法第14條
有第2條各款所列洗錢行為者，處7年以下有期徒刑，併科新臺幣
500萬元以下罰金。
前項之未遂犯罰之。
前2項情形，不得科以超過其特定犯罪所定最重本刑之刑。
刑法第339條之4
犯第339條詐欺罪而有下列情形之一者，處1年以上7年以下有期
徒刑，得併科100萬元以下罰金：
一、冒用政府機關或公務員名義犯之。
二、三人以上共同犯之。
三、以廣播電視、電子通訊、網際網路或其他媒體等傳播工具，
    對公眾散布而犯之。
前項之未遂犯罰之。 
附表：
編號 提款時間 提款地點 提款金額（新臺幣) 1 109年5月21日10時20分、22分、23分 新北市○○區○○路0段0號國泰世華銀行正義分行 2萬元、2萬元、2萬元 2 109年5月21日10時25分、26分 新北市○○區○○路0段0號之1華南商業銀行三重分行 2萬元、2萬元 3 109年5月21日15時14分 新北市○○區○○路0段000號臺灣新光商業銀行東三重分行 2萬元